臺灣臺南地方法院刑事判決　　　　　　　 94年度訴字第678號
公　訴　人　臺灣臺南地方法院檢察署檢察官
被　　　告　乙○○
　　　　　　戊○○
共　　　同
選任辯護人　黃文旭律師
上列被告因偽證案件，經檢察官提起公訴（93年度偵字第9956號）
，本院判決如下：
    主  文
乙○○連續證人，於執行審判職務之公署審判時，於案情有重要
關係之事項，供前具結，而為虛偽陳述，處有期徒刑捌月。緩刑
貳年。
戊○○證人，於執行審判職務之公署審判時，於案情有重要關係
之事項，供前具結，而為虛偽陳述，處有期徒刑陸月，緩刑貳年
。
    事實及理由
一、犯罪事實：
　　乙○○基於偽證之概括犯意與戊○○於民國九十二年三月十
    一日在台灣臺南地方法院檢察署偵辦另案被告丙○○被訴竊
    盜案件及本院於九十二年十一月五日審理同案中，供前具結
    ，就「系爭失竊車輛是否為丙○○占有使用」此與案情有重
    要關係之事項，乙○○故意虛偽為「系爭失竊之車輛係阿響
    即丙○○到修車廠向我表示是他的車子，要修理」；戊○○
    故意虛偽為「丙○○將系爭失竊的車子開過來說要修理」、
    「己○○要過來牽系爭失竊車輛，我跟他說這部車是丙○○
    的」等陳述，足生影響該案之判決結果。乙○○復基於上開
    概括之犯意，教唆王登興（未偽證，此部分不構成犯罪）及
    其修車廠內員工李登榮（已死亡，另為不起訴處分），於九
    十二年四月二日，在台灣臺南地方法院檢察署於前開竊盜案
    件偵查中，供前具結，又虛偽證稱：「該系爭失竊之車輛係
    一個叫阿響的人打電話叫我去修理的，我騎摩托車去把車子
    偎熱，阿響開，我騎車子回工廠」等語，並當庭指認阿響即
    是丙○○無誤，亦足生影響該案之判決結果。
二、訊據被告乙○○、戊○○均矢口否認有何偽證、教唆偽證犯
    行，均辯稱：其等均係聽李登榮所言而照實說，並沒有虛偽
    陳述云云。經查：
  (一)上開事實業據證人李登榮於九十三年四月七日本院九十二年
    度易字第一０七六號丙○○竊盜案件（下稱前案）審理時，
    結證稱：前案偵查中，被告乙○○在開庭前要其證述系爭貨
    車係阿響打電話通知修車、在偵查中指認阿響前，並沒有看
    過阿響之人，當時係說謊等語無訛（見該卷第一０八、一０
    九頁，下稱本院前案卷）。雖被告乙○○辯稱證人李登榮係
    挾怨報復，才會翻異前詞，並聲請傳訊證人潘顯榮到庭作證
    。惟查，證人潘顯榮於本院審理時結證內容，僅能證明被告
    乙○○確實要求證人李登榮前往作證乙事，尚不足證明證人
    李登榮與被告乙○○確有何過節，是被告所辯，並不足取。
    再參以證人王登興於九十一年五月九日臺灣屏東地方法院檢
    察署九十年度偵字第三三六二號乙○○被訴竊盜案件（下稱
    前案乙○○竊盜案件）偵查中，證述：「（乙○○有無找過
    你？）有，他要我作證說該貨車【阿響】之人的。」（見該
    卷第七五頁，下稱屏東偵卷）；九十三年三月十七日本院前
    案審理時，復證稱：「乙○○找我作證，他說系爭車輛係阿
    響的，係阿響將車子牽給他修理的，說完後他請法院傳訊我
    作證」、「（知否系爭車子係阿響的？）不知道」等節（見
    本院前案卷第九一頁），亦與被告乙○○教唆李登榮作證情
    節如出一轍，證人李登榮證述上節，應認與事實相符，被告
    乙○○教唆李登榮為偽證之犯行，堪以認定。
  (二)次查，證人己○○於本院審理時，證稱：「我是將我的車子
    牽去乙○○那裡修理，修車廠先讓我開這部車子（系爭貨車
    ）代步。」、「他（乙○○）只有說這部車子是別人開到他
    那裡修理，一直沒有開走，先讓我使用代步，如果車主來要
    ，我就要把車子還給車主，因為大家都住在附近，所以我就
    答應了。」等語，核與被告乙○○於前案偵查乙○○被訴竊
    盜案件，九十一年四月十二日偵查中供述：「他（己○○）
    說要修車，我說他的車修理不划算，他就要我幫他找一部車
    ，且他看該貨車很不錯，我說只要他付修車費，該貨車之事
    可找【阿響】談」等語相符（見屏東偵卷第六三頁背面），
    因此，證人己○○證述情節，應堪採信，足見，被告乙○○
    係主動向證人己○○表示只要先付修理費，即可先行將系爭
    貨車開走。是以，被告乙○○於本案偵查中辯稱：「己○○
    要來牽車子的時候，我跟他說，這部車是丙○○的，要先跟
    丙○○說，己○○就跟我說，他已經跟丙○○提過了」、「
    丙○○請我幫他修理，他說己○○會來牽車子」云云，即與
    事實不符，不足憑採。再者，系爭貨車果真為阿響即丙○○
    所有，被告乙○○身為修車廠老闆，竟毋庸自己與車主確認
    ，任由一第三人繳清修車費用即可將車牽離，亦與社會通唸
    有違。況證人丙○○於本院審理時，亦到庭證述否認系爭貨
    車為其所有，也從未使用系爭貨車，亦不認識己○○等語（
    見本院九十四年十月二十七日審判筆錄），是以，己○○牽
    車時，是否知悉該車為何人所有，並先取得同意、系爭貨車
    是否確為證人丙○○所有等節，均顯有可疑。
  (三)又查，被告戊○○於本院審理時供稱：「（前開己○○提出
    之八十九年八月十二日估價單上記載堅達貨車旁邊記載阿古
    ，是何意？）阿港（即李登榮）跟我講說，這是阿古的，我
    才這樣記明，阿古是甲○○」等語，核與證人李登榮（已死
    亡）於前案審理時，證稱：「系爭車子停在柳丁園內很久，
    因為車子沒電，所以我將車子充電」、「係甲○○（打電話
    來工廠）叫我去發動車子，後我就去工廠。」等語相符（見
    本院前案卷第一０四頁至一一０頁），足見，被告戊○○主
    觀上係認知系爭貨車為「阿古」送修，方記載於估價單上。
    被告戊○○復於前案偵查乙○○被訴竊盜案件中，並證述：
    「修理好那天開立（估價單）的」等語，參以被告乙○○於
    該案供稱：「（ＶＤ—二二二七號車何來？）是【阿響】開
    到我那裡修理，是八十九年六月左右開去的‧‧‧」等語，
    足認上開估價單係系爭貨車進入被告乙○○所開設之修車廠
    二個月餘方修理完畢，並於修理完畢後即八十九年八月十二
    日所開具。又被告戊○○既稱開具估價單時，係據「李登榮
    」稱該貨車為「阿古」所有而填載相關內容，並本於該認知
    修理該貨車，依常情判斷，若修理廠不能確知送修車輛為何
    人所有，貿然修理，即有修理費用索償無門的風險，是被告
    戊○○既於估價單填寫「阿古」，並維修系爭貨車，顯然對
    系爭貨車之所有者，有一定之確信。況前開估價單是系爭貨
    車修理好當天才開立的，已如前述，距系爭貨車於八十九年
    六月間開入修理廠已有二個月餘，期間，如依被告乙○○於
    前案證述：「車子開回工廠，己○○先到工廠去看車子，後
    阿響之人才說車子係他的‧‧‧」、「‧‧‧（系爭貨車進
    入修車廠）隔一星期後，【阿響】跑來說車子係他的，要我
    幫他修理。」、「（系爭車子到修車廠後，李登榮多久離職
    ？）約五天左右，不到一星期」等情（見本院前案卷第一一
    一、一一二頁），是系爭貨車修理之前，被告乙○○、戊○○二人既經【阿響】告知系爭貨車為其所有，當時工廠師傅
    李登榮又已離職，被告二人仍於系爭貨車修理完畢即二個月
    後，於估價單上填載【阿古】，足認被告二人乃係認為系爭
    貨車為「阿古」所有。是其再辯稱「李登榮告知車係阿響的
    」，因而誤認系爭貨車為阿響即丙○○所有，乃於前案偵、
    審中證述系爭貨車為丙○○所有云云，自難憑採。
  (四)再查，被告戊○○於前案偵查中先結證稱：「師傅接到電話
    有告訴我他要幫客人熱車。回來時和一個人一起回來。」、
    「此人即在座之被告【丙○○】。他說要找老闆修車」等語
    （見臺南地方法院檢察署九十二年他字第二三四號卷第二十
    頁），復於前案審理中再結證稱：「（當時車子開到修車廠
    時有無寫估價單？）沒有。車子牽過來時不知道要修理何地
    方，事先沒有估價，係【當天被告牽車子過來】跟我們師傅
    講的」等語（見本院前案卷第五八、五九頁）。是從被告戊○○上開證述內容，顯然依被告戊○○【親身目擊】當日與
    修理廠師傅李登榮一起前往者，為【丙○○】，由【丙○○
    】表示要送修，方才陳述如上（此部分與被告乙○○供述情
    節相左，詳如後述）。末查，被告戊○○再於本案偵查中供
    稱：「（店內的師傅李登榮是否有表示這部車的來源？）他
    沒有說」等語（見臺南地方法院檢察署九十三年度他字第五
    二二號卷第六十頁），益徵證人李登榮顯然並未告知系爭貨
    車係丙○○所有至明。
  (五)末查，被告乙○○於前案其被訴竊盜案件之偵查中，先供稱
    ：「（系爭貨車）是【阿響】開到我那裡修理，是八十九年
    六月左右開去的」、「（車子是何人開到保養廠？）是【阿
    響】之人開去的，己○○說他要買貨車，我是指著該贓車對
    他說該車是【阿響】的，要他去找【阿響】談」等語（見該
    卷九十年六月十四日、十一月十五日偵查筆錄，該卷第十九
    頁、三十五頁，），嗣改稱：「（系爭貨車是何人的？）是
    【阿響】到修車廠對我說該車是他的，他並說車子要修理，
    而己○○開車到修車廠之事我不知道，因那時我不在，是李
    登榮告訴我的。」等語（見屏東偵卷九十一年四月十二日偵
    查筆錄，該卷第六十三頁），再於前案丙○○被訴竊盜案件
    之九十二年十一月五日審理期日，結證稱：「是【師傅李登
    榮】過去充電，將車子（系爭貨車）開回來的」等語（見前
    案本院卷第五三頁），嗣於前案九十三年四月七日審理期日
    ，又結證以：「‧‧‧後來我問李登榮他說係【阿清】開來
    的‧‧‧」等語（見本院前案卷第一一二頁），則系爭貨車
    究竟是阿響、己○○或是李登榮開往修理廠，即有不同，足
    見被告乙○○於本院前案具結證述內容前後矛盾，顯然出於
    虛偽陳述。
  (六)被告乙○○、戊○○明知系爭貨車並非證人丙○○所有，被
    告乙○○竟於前案偵查中、審理中具結證述系爭貨車為丙○○所有等語；被告戊○○並於前案偵查中具結證述系爭貨車
    係證人丙○○開進修理廠、系爭貨車為丙○○所有等語，有
    被告乙○○、戊○○二人於前案偵查、審判中之具結結文等
    件及各該偵查筆錄、審判筆錄在卷可稽，足見，被告乙○○
    、戊○○於臺灣臺南地方法院檢察署偵查、本院審判丙○○
    被訴竊盜案件一案，供前具結故意虛偽而陳述，被告乙○○
    並進而教唆李登榮偽證等節，應堪認定。綜上所述，被告乙○○偽證、教唆偽證；被告戊○○偽證等犯行，事證明確，
    應依法論科。
三、按刑法第一百六十八條所謂於案情有重要關係之事項，係指
    該事項之有無，足以影響於裁判之結果者而言，蓋證人就此
    種事項為虛偽之陳述，則有使裁判陷於錯誤之危險，故以之
    為偽證罪，最高法院二十九年上字第二三四一號判例意旨參
    照。本件被告乙○○於前案偵查中、審理時虛偽證述系爭貨
    車為丙○○所有；被告戊○○於前案偵查中、審理時虛偽證
    述系爭貨車係丙○○牽回修理廠的；系爭貨車係丙○○等事
    項，足以影響本院對於丙○○是否偷竊系爭貨車之認定，被
    告二人陳述之內容，自屬對案情有重要關係之事項。核被告
    乙○○、戊○○所為，係犯刑法第一百六十八條之偽證罪。
    又被告乙○○唆使李登榮為偽證犯行，係屬教唆犯，應負教
    唆偽證之刑責，依所教唆之罪處罰之。被告乙○○先對案情
    有重要關係之事項，供前具結後而虛偽證述之偽證犯行復教
    唆李登榮偽證，其偽證、教唆偽證犯行，時間緊接，觸犯構
    成要件相同之罪名，顯係基於概括犯意為之，為連續犯，應
    依刑法第五十六條之規定，論以一罪，並加重其刑（最高法
    院四十三年台上字第三九六號判例意旨參照）。至乙○○教
    唆王登興偽證部分，因王登興未偽證而教唆未遂，而偽證罪
    並無未遂之處罰規定，是此部分不另論罪，附此敘明。爰審
    酌被告乙○○、戊○○犯罪之動機、目的、手段、虛偽證述
    致使裁判陷於錯誤危險之程度尚輕等一切情狀，量處如主文
    所示之刑。又被告乙○○雖於七十七年間因妨害自由案件，
    經法院判處有期徒刑七月，緩刑四年在案，惟被告乙○○受
    前開有期徒刑以上刑之宣告，執行完畢後，五年以內未曾受
    有期徒刑以上刑之宣告；被告戊○○則未曾受有期徒刑以上
    刑之宣告，有臺灣高等法院被告全國前案紀錄表各一份在卷
    可稽，被告乙○○、戊○○均因一時失慮，致罹刑典，經此
    偵審程序，並經科刑判決，均應知警惕而無再犯之虞，本院
    因認其所宣告之刑以暫不執行為適當，爰各併予宣告緩刑二
    年，以勵自新。
據上論斷，應依刑事訴訟法第二百九十九條第一項前段、第三百
十條之二，刑法第五十六條、第一百六十八條，第七十四條第一
、二款，判決如主文。
本案經檢察官丁○○到庭執行職務
中　　華　　民　　國　　94　　年　　11　　月　　10　　日
　　　　　　　　　刑事第三庭    審判長法  官  陳振謙
                                      法  官  鍾邦久
                                      法　官　王慧娟
以上正本證明與原本無異。
如不服本判決，應於判決送達後10日內，向本院提出上訴狀（須
附繕本）。
　　　　　　　　　　　　　　　　書記官　黃淑櫻
中　　華　　民　　國　　94　　年　　11　　月　　10　　日
附錄法條：
中華民國刑法第168條
於執行審判職務之公署審判時或於檢察官偵查時，證人、鑑定人
、通譯於案情有重要關係之事項，供前或供後具結，而為虛偽陳
述者，處七年以下有期徒刑。
